【裁判字號】    98,家抗,20
【裁判日期】    980730
【裁判案由】    聲明繼承
【裁判全文】
臺灣彰化地方法院民事裁定              98年度家抗字第20號
抗  告  人  甲○○
                        岡口組.
代  理  人  丙○○
被繼承人    乙○(又名周運祜).
                      生前最後.
上列抗告人因聲明繼承事件，對本院於中華民國九十八年六月九
日九十八年度聲繼字第十三號裁定不服，提起抗告，本院合議庭
裁定如下：
    主  文
原裁定廢棄。
抗告人聲明繼承准予備查。
第一、二審程序費用共新臺幣貳仟元由抗告人負擔。
    理  由
一、本件抗告人於原審聲明意旨略以：抗告人甲○○（即原審聲
    請人，下稱抗告人）為被繼承人乙○（又名周運祜）之子，
    係其繼承人，為此爰依兩岸關係條例施行細則為五十九條之
    規定，向鈞院為繼承之意思表示等語。
二、原裁定意旨略以：抗告人之上開主張，固經其提出被繼承人
    乙○之除戶謄本、繼承系統表、中華人民共和國江西省泰和
    縣公證處公證之親屬關係公證書等件為證。惟二者互核結果
    ，被繼承人戶籍謄本上之配偶欄之配偶記載「張氏」，聲明
    人提出之公証書被繼承人之配偶記載「鄧鳳美」，二者顯不
    相符，實難認其聲明書之內容為真正。從而，本件抗告人聲
    明繼承被繼承人在臺灣地區之遺產，依其所提出之資料尚難
    認其確為被繼承人乙○之子，其聲請難認合法，應予駁回。
    等語。
三、抗告意旨略以：抗告人與被繼承人確為父子關係，原審僅對
    被繼承人乙○戶籍謄本上之配偶記載不相符，，而認定抗告
    人與被繼承人非父子關係而為不利抗告人之裁定，誠屬遺憾
    ，抗告人確為被繼承人之子，有其生前來往書信可證，且被
    繼承人生前居住於彰化榮家實踐堂，其被繼承人之死亡消息
    亦是彰化榮家來函告知，綜上原審裁定恐有誤會，為此請求
    廢棄原審駁回聲請之裁定，並就抗告人繼承被繼承人乙○財
    產准予備查等語。
四、按大陸地區人民繼承臺灣地區人民之遺產，應於繼承開始起
    三年內以書面向被繼承人住所地之法院為繼承之表示；逾期
    視為拋棄其繼承權，臺灣地區與大陸地區人民關係條例第66
    條第一項有明文。查本件抗告人主張其為被繼承人乙○（又
    名周運祜）之子，被繼承人於民國（下同）九十六年四月二
    十六日死亡，抗告人係其繼承人等情，業據提出相關除戶、
    戶籍謄本、繼承系統表及財團法人海峽交流基金會證明、大
    陸地區江西省泰和縣公證處親屬關係公證書、委託書公證書
    等件在卷可稽。又抗告人主張抗告人確為被繼承人之子，有
    其生前來往書信可證，且被繼承人生前居住於彰化榮家實踐
    堂，其被繼承人之死亡消息亦是彰化榮家來函告知等語，亦
    據其提出被繼承人書信、家譜及彰化榮家實踐堂民國九十六
    年五月十四日函等件為證，並稱：其母原名張鳳美，後改名
    鄧鳳美，緣其外祖父母結婚時約定生育之第一、三小孩隨母
    親姓張，其母為長女，跟其外婆姓張，後與其父即被繼承人
    結婚，於西元一九四八年生抗告人，次年其父前往台灣，其
    母因生活及政治壓力，不得已改姓鄧等情，並提出江西省泰
    和縣公安局螺溪派出所常住人口登記表為憑，經核上載母鄧
    鳳美曾用名張鳳美無誤，均與實情相符。依此情形觀之，抗
    告人主張其為被繼承人乙○之子，為合法之繼承人，洵屬有
    據，原審以被繼承人戶籍謄本上之配偶欄之配偶記載「張氏
    」，聲明人提出之公証書被繼承人之配偶記載「鄧鳳美」，
    二者顯不相符，實難認其聲明書之內容為真正而駁回抗告人
    之聲明，容有未洽，抗告意旨指原裁定不當，求予廢棄，為
    有理由，爰廢棄原裁定，另諭知如主文第二項所示。
五、據上論結，本件抗告為有理由，依非訟事件法第四十六條、
    第二十一條第二項、民事訴訟法第四百九十二條，裁定如主
    文。
中    華    民    國    98    年    7     月    30    日
                        台灣彰化地方法院家事法庭
                              審判長法  官  洪志賢
                                    法  官  陳弘仁
                                    法  官  謝仁棠
以上正本係照原本作成。
如提起再抗告者，應於裁定送達後10日內依非訟事件法第45條第
3項「僅得以適用法規顯有錯誤為理由，並經原法院許可者為限
」之規定，向本院提出再抗告狀（須按他造人數附具繕本），且
須敘明理由，並繳納再抗告費用新臺幣1千元。
中    華    民    國    98    年    7     月    30    日
                                    書記官  陳瑤芳


司法院資訊處製作；財團法人民間司法改革基金會備份。
